臺灣板橋地方法院刑事判決　　　　　96年度訴字第2016號
公　訴　人　臺灣板橋地方法院檢察署檢察官
被　　　告　甲○○
選任辯護人 楊嘉馹律師
上列被告因違反藥事法案件，經檢察官提起公訴（95年度偵續字
第379 號），因被告於本院準備程序中就被訴事實為有罪之陳述
，本院告知被告簡式審判程序之旨，並聽取當事人之意見後，由
本院合議庭裁定改由受命法官獨任依簡式審判程序進行，判決如
下：
    主  文
甲○○連續轉讓第三級毒品，處有期徒刑陸月，如易科罰金以銀
元參佰元即新臺幣玖佰元折算壹日。減為有期徒刑參月，如易科
罰金以銀元參佰元即新臺幣玖佰元折算壹日。
扣案第三級毒品愷他命壹小罐（驗餘重零點肆玖公克）、拾參小
包（驗餘重柒點柒捌玖公克）、壹小包（驗餘重零點伍捌陸公克
）；第四級毒品一粒眠（驗餘共參拾伍顆）均沒收。
    事  實
一、甲○○（原名顏右晨）明知愷他命（Ketamine，俗稱Ｋ他命
    ）及硝甲西泮（Nimetazepam,俗稱一粒眠）係毒品危害防制
    條例第2 條第2 項第3 款、第4 款公告之第3 級、第4 級毒
    品（其中一粒眠部分於民國95年8 月8 日公告改列為第3 級
    毒品），依法不得擅自持有轉讓予他人，竟基於轉讓愷他命
    及一粒眠之概括犯意，自93年11月間起至94年1 月30日止，
    在臺北縣板橋市○○街29號3 樓之租屋處，連續多次同時轉
    讓第3 級毒品愷他命及第4 級毒品一粒眠予綽號寶寶之蕭文
    華施用。嗣於94年1 月30日18時30分許，為警在上址樓梯間
    查獲甫自甲○○處取得愷他命1 小包（重0.6 公克；鑑驗使
    用0.01 4公克）及一粒眠5 顆（鑑驗使用1 顆0.198 公克）
    之蕭文華，嗣循線至上址屋內查獲甲○○，並扣得其供己施
    用及轉讓之第3 級毒品愷他命1 小罐（重0.5 公克；鑑驗使
    用0.010 公克）又13小包（淨重7.8 公克；鑑驗使用0.011
    公克）及第4 級毒品一粒眠32顆（鑑驗使用1 顆0.207 公克
    ），及與本案無關之第2 級毒品MDMA( 俗稱搖頭丸)13 顆等
    物，始查悉上情。
二、案經臺北縣政府警察局板橋分局報告臺灣板橋地方法院檢察
    署檢察官偵查起訴。
    理  由
一、訊據被告甲○○就上揭犯罪事實均坦承不諱，核與證人蕭文
    華於偵查中證述情節相符，並有臺北縣政府板橋分局搜索扣
    押筆錄、扣押物品目錄表在卷可稽，且有上開第三級毒品愷
    他命及第四級毒品一粒眠等物扣案可資佐證。此外，上開扣
    案之物，送請臺灣檢驗科技股份有限公司鑑定結果，檢驗出
    有第3 級毒品愷他命、第4 級毒品一粒眠成分，有該公司96
    年1 月25濫用藥物檢驗報告編號CH/2007/10930 、10931 、
    10932 、10934 、10935 共5 紙在卷為憑，足認被告之自白
    與事實相符，本件事證明確，犯行堪以認定，應予依法論科
    。
二、查被告行為後，刑法業於94年2月2日修正公布，95年7月1日
    起施行。按行為後法律有變更者，適用行為時之法律，但行
    為後之法律有利於行為人者，適用最有利於行為人之法律，
    修正後刑法第2條第1項定有明文。此條規定係規範行為後法
    律變更所生新舊法比較適用之準據法，本身尚無新舊法比較
    之問題，於新法施行後，應一律適用新法第2條第1項之規定
    ，為「從舊從輕」之比較，先予敘明，再按本次法律變更，
    比較時應就罪刑有關之共犯、未遂犯、想像競合犯、牽連犯
    、連續犯、結合犯，以及累犯加重、自首減輕暨其他法定加
    減原因（如身分加減）與加減例等一切情形，綜其全部罪刑
    之結果而為比較（最高法院95年5月23日95年度第8次刑事庭
    會議決議參照）。茲就本件新舊法比較結果敘述如下：
（一）關於連續犯，在刑法修正前，被告為連續數行為而犯同一
      罪名者，僅論以一罪，但得加重其刑至二分之一。惟依修
      正後刑法規定，被告所為數行為，則應各別論罪併合處罰
      ，二相比較結果，顯以修正前刑法較有利於被告，自應適
      用行為時即修正前刑法第56條連續犯之規定。
（二）關於罰金刑，修正前刑法第33條第5款罰金刑規定罰金刑
      為銀元1元以上即新臺幣3元以上，而修正後刑法第33條第
      5 款則規定為新臺幣1000元以上，兩相比較之結果，應適
      用修正前刑法第33條第5款之規定較有利於行為人。
（三）關於有期徒刑易科罰金之折算標準，修正前刑法第41條第
      1項前段規定：「犯最重本刑為5年以下有期徒刑以下之刑
      之罪，而受6個月以下有期徒刑或拘役之宣告者，因身體
      、教育、職業、家庭之關係或其他正當事由，執行顯有困
      難者，得以1元以上3元以下折算1日，易科罰金」，又被
      告行為時之易科罰金之折算標準，依修正前罰金罰鍰提高
      標準條例第2條前段（現已刪除）規定，就其原定數額提
      高為1百倍折算1日，應以銀元3百元折算1日，經折算新臺
      幣後，應以新臺幣9百元折算為1日。惟修正後易科罰金之
      折算標準，係以新臺幣1千元、2千元或3千元折算1日。比
      較修正前後之易科罰金折算標準，以修正前刑法第41條第
      1項前段規定，較有利被告。
（四）綜上，依修正後刑法第2 條第1 項前段之規定，整體比較
      新舊法之結果，仍應適用較有利於被告之行為時法為原則
      。
（五）至被告行為後，第四級毒品一粒眠即硝甲西泮，經行政院
      於95年8 月8 日以院臺法字第0950034892號公告改列為第
      三級毒品。惟毒品危害防制條例第2 條第2 項所規定之毒
      品分級，依同條例第3 項之規定，由行政院公告調整，其
      內容之變更，自屬行政上適應當時情形所為事實上之變更
      ，並非刑罰法律有所變更，無論公告內容如何變更，依法
      律不溯及既往之原則，其效力皆僅及於以後之行為，殊無
      溯及使公告以前之行為受何影響之理由，自無刑法第2條
      第1 項之適用（最高法院49年台上字第1093號判例意旨、
      92年度台上字第256 號判決參照）。是此部分非屬法律變
      更，自無比較新舊法問題，應予敘明。
三、核被告所為，係犯毒品危害防制條例第8條第3、4項之轉讓
    第3 、4 級毒品罪。被告轉讓前持有毒品之低度行為，為轉
    讓之高度行為所吸收，不另論罪。被告先後轉讓上開毒品予
    蕭文華之犯行，時間密接，所犯構成要件相同，顯係基於概
    括犯意反覆為之，為連續犯，應分別依修正前刑法第56條規
    定論以一罪，並加重其刑。又被告以一行為同時轉讓第3 級
    毒品愷他命及第4 級毒品一粒眠之犯行，為想像競合犯，應
    依刑法第55條規定，從一重之轉讓第3 級毒品罪處斷（關於
    想像競合犯，刑法第55條雖經修正為：「一行為而觸犯數罪
    名者，從一重處斷。但不得科以較輕罪名所定最輕本刑以下
    之刑」，惟係法理之明文化，對被告而言並無有利或不利之
    情形，自不生新舊法比較之問題）。又被於94年1 月30日18
    時30分許轉讓毒品之數量，並未達毒品危害防制條例第8 條
    第6 項之加重規定；至於在此之前轉讓毒品之數量則不明，
    應從其有利之認定，認亦未達毒品危害防制條例第8 條第6
    項之加重規定。另公訴意旨認被告所轉讓之毒品愷他命及一
    粒眠係屬藥事法規定之禁藥，因認被告所為尚觸犯藥事法第
    83條第1 項轉讓禁藥罪，並從刑度較重之後法即藥事法處斷
    。惟愷他命及一粒眠雖係管制藥品，然非藥事法第22條第1
    項第1 款所定之禁藥，有行政院衛生署衛署藥字第09603253
    77號函在卷可憑。從而，公訴意旨認被告違反藥事法第83條
    第1 項之規定，且與毒品危害防制條例第8 條第3 、4 項，
    係法條競合，應優先適用法定刑度較重之後法即藥事法，容
    有誤會，附此敘明。爰審酌被告明知毒品對於人體健康之戕
    害，竟將毒品轉讓供蕭文華施用，而有危害社會秩序之可能
    ，及其素行、轉讓毒品之次數、致生之危害，暨其犯罪之動
    機、目的、手段、智識程度及犯後坦承犯行之態度等一切情
    狀，量處如主文所示之宣告刑，並諭知易科罰金之折算標準
    。又被告犯罪時間在96年4 月24日之前，且核其所犯之罪非
    屬中華民國九十六年罪犯減刑條例第3 條所定之罪名，應依
    同條例第2 條第1 項第3 款之規定，就該宣告刑減輕其刑二
    分之一，並諭知易科罰金之折算標準。
四、末查，依毒品危害防制條例第十八條第一項前段之規定，應
    予沒收銷燬之毒品，以經查獲之第一、二級毒品為限。又毒
    品依其成癮性、濫用性及對社會危害性，共分為四級，上開
    條例並就製造、運輸、販賣、意圖販賣而持有、以非法方法
    使人施用、引誘他人施用及轉讓不同等級之毒品等行為，分
    別定其處罰。至施用或持有第三、四級毒品，因其可罰性較
    低，故未設處罰之規定，僅就施用及持有第一、二級毒品科
    以刑罰。然鑑於第三、四級毒品均係管制藥品，特於同條例
    第十一條之一明定無正當理由，不得擅自持有；第十八條第
    一項後段復規定查獲之第三、四級毒品，無正當理由而擅自
    持有者，沒入銷燬之。從而，依同條例第十八條第一項後段
    應沒入銷燬之毒品，專指查獲施用或持有之第三、四級毒品
    而言；倘係查獲製造、運輸、販賣、意圖販賣而持有、以非
    法方法使人施用、引誘他人施用或轉讓第三、四級毒品，既
    屬同條例相關法條明文規定處罰之犯罪行為，即非該條項應
    依行政程序沒入銷燬之範圍。又同條例第十九條第一項所定
    「供犯罪所用或因犯罪所得之物」，係指犯第四條至第九條
    、第十二條、第十三條或第十四條第一項、第二項之罪所用
    或所得之物，不包括毒品本身在內，是尚不得援用此項規定
    為第三、四級毒品之沒收依據。再同條例對於查獲之製造、
    運輸、販賣、意圖販賣而持有、以非法方法使人施用、引誘
    他人施用及轉讓第三、四級毒品之沒收，並無特別規定，如
    其行為已構成犯罪，則該毒品即屬不受法律保護之違禁物，
    應回歸刑法之適用，依刑法第三十八條第一項第一款之規定
    沒收之（最高法院96年臺上字第89號、第727 號、第728 號
    判決參照）。是本件在被告住屋處查獲之第3 級毒品愷他命
    1 小罐（重0.5 公克；鑑驗使用0.010 公克，餘0.49公克，
    包裝罐與毒品無法完全析離）、13小包（淨重7.8 公克；鑑
    驗使用0.011 公克，餘7.789 公克，包裝袋與毒品無法完全
    析離）及第4 級毒品一粒眠32顆（鑑驗使用1 顆0.207 公克
    ），及蕭文華身上查獲之愷他命1 小包（重0.6 公克；鑑驗
    使用0.014 公克，餘0.586 公克，包裝袋與毒品無法完全析
    離）及一粒眠5 顆（鑑驗使用1 顆0.198 公克），均為違禁
    物，除鑑驗部分已滅失無再予沒收之必要，其餘應依刑法第
    38條第1 項第1 款規定宣告沒收。至扣案之第2 級毒品MDMA
     (俗稱搖頭丸)13 顆，與本案無關，應由檢察官另行依法處
    理，附此敘明。
據上論斷，應依刑事訴訟法第273 條之1 第1 項、第299 條第1
項前段，毒品危害防制條例第8條第3項，刑法第2條第1項前段、
第11條前段，修正前第56條、第55條、條正前第41條第1 項前段
、第38條第1 項第1 款，修正前罰金罰鍰提高標準條例第2 條，
中華民國九十六年罪犯減刑條例第2 條第1 項第3 款、第7 條、
第9 條判決如主文。
本案經檢察官張瑞娟到庭執行職務。
中　　華　　民　　國　　96　　年　　8 　　月　　8 　　日
 　　　　　　　　 刑事第七庭  法　官　李君豪
以上正本證明與原本無異。
如不服本判決，得以判決書送達之翌日起10日內，以書狀敘述具
體理由（須附繕本），向本院提出上訴。
　                            書記官　林文達
中　　華　　民　　國　　96　　年　　8 　　月　　8 　　日
附錄本案論罪科刑法條
毒品危害防制條例第8條：
轉讓第一級毒品者，處1 年以上7 年以下有期徒刑，得併科新臺
幣1 百萬元以下罰金。
轉讓第二級毒品者，處6 月以上5 年以下有期徒刑，得併科新臺
幣70萬元以下罰金。
轉讓第三級毒品者，處3 年以下有期徒刑，得併科新臺幣30萬元
以下罰金。
轉讓第四級毒品者，處1 年以下有期徒刑，得併科新臺幣10萬元
以下罰金。
前四項之未遂犯罰之。
轉讓毒品達一定數量者，加重其刑至二分之一，其標準由行政院
定之。
